臺灣臺北地方法院刑事判決　　　　　　　　　　　　九十三年度訴字第一一九一號
　　公　訴　人　臺灣臺北地方法院檢察署檢察官
　　被　　　告　丙○○
　　指定辯護人　本院公設辯護人乙○○
右列被告因強盜案件，經檢察官提起公訴（九十三年度偵字第八二二六號），本院判
決如左：
    主  文
丙○○意圖為自己不法之所有，結夥三人以上，攜帶兇器，於夜間侵入住宅，以強暴
至使不能抗拒，而取他人之物，累犯，處有期徒刑參年捌月。扣案之小武士刀貳把、
手提袋壹個、未扣案之玩具手槍壹把均沒收。
    事  實
一、丙○○（綽號大柄）曾因竊盜案件，經臺灣雲林地方法院於民國八十九年四月二
    十一日以八十九年度易字第二○二號判處有期徒刑一年，並於同年六月十三日經
    臺灣高等法院臺南分院以八十九年度上易字第九一一號駁回其上訴而確定，甫於
    九十二年十一月四日執行完畢，竟仍不知悛悔，與已成年的尹燕忠、蔡宗政（以
    上二人另行審理）、范勝利（綽號朱利）、孫福昌（綽號臭弟）（以上二人由檢
    察官通緝中），五人共同基於意圖為自己不法所有之強盜犯意聯絡，先於九十三
    年三月十五日晚間，至丙○○位於台北市○○○路二六巷九弄二號三樓住處，共
    同謀議至台北市○○區○○路一二Ｏ號住宅強盜事宜，約定由尹燕忠、蔡宗政、
    孫福昌進入該址施行強盜，丙○○在外面把風，范勝利則在該址附近接應。謀議
    合致，丙○○、孫福昌、蔡宗政、尹燕忠即於同年三月十六日之夜間二十一時三
    十分許到達上址旁集合，尹燕忠持其所有之玩具手槍一把（並未扣案，無證據證
    明屬違禁物或兇器），蔡宗政、孫福昌則持尹燕忠所有裝於手提袋內、客觀上足
    供兇器使用之小武士刀各一把（非槍砲彈藥刀械管制條例所列管之刀械），侵入
    上址住宅內，然丙○○到達該處後，恐事蹟敗漏被逮捕，因此於尹燕忠等人進入
    屋內後，即自行離開現場，而未實行所分擔之把風行為，然其並未積極防止其他
    共犯強盜結果之發生，適尹燕忠、蔡宗政、孫福昌侵入上址後，住於同路一二二
    號之甲○○○恰巧在該住宅內，孫福昌乃將小武士刀架在甲○○○肩膀，以此強
    暴方式致甲○○○不能抗拒，而將其所有之現金新台幣（下同）一萬二千八百元
    取出放在桌上，蔡宗政隨即搜括桌上現金，放入原本裝小武士刀之手提袋內，得
    手後欲離去時，因甲○○○之夫江啟耀在附近與鄰居聊天，聽聞屋內有桌椅倒塌
    聲音發覺有異，乃持棍棒在屋外守候，俟尹燕忠等三人走出屋外時，從後方毆打
    蔡宗政、尹燕忠，並偕同何嘉豪、陳明川及趕到現場之警員，合力將尹燕忠、蔡
    宗政當場逮捕，並扣得尹燕忠所有供犯罪所用之小武士刀二把、手提袋一個，孫
    福昌則趁隙逃逸。
二、案經臺北縣政府警察局板橋分局訴請台灣台北地方法院檢察署檢察官偵查起訴。
    理  由
一、右揭犯行，業據被告丙○○坦認：「（你有無於九十三年三月十六日二十一時三
    十分夥同他人前往．．．強盜甲○○○金錢？）我有和尹燕忠、蔡宗政、「臭弟
    」（即孫福昌）、范勝利等四人一同前往強盜金錢，但我沒進去」、「（本件強
    盜如何計劃？）我是租屋在重慶北路二十六巷九弄二號三樓，我有聽范勝利、尹
    燕忠在講計劃去向組頭敲竹槓，我是在案發前當天晚上聽到，他們計劃好叫我在
    外面把風，由另外三人進去行搶，范勝利也說他要在外面開車接應，在當晚八點
    時，我們五人都在一起．．．」、「我想對方是一個大組頭，我們只有二把刀、
    一把玩具槍，我覺得不會成功，載臭弟到現場後，我就坐計程車走了．．．」、
    「（誰提供二把刀及一把玩具槍？）是尹燕忠的吧，我不確定，但我有看到二把
    刀及一把玩具槍」、「．．．我知道他們有要拿刀子去搶，我有聽他們講說搶完
    後就先去一間空屋集合，但還沒說要怎麼分，我載孫福昌到以後，人就回到租房
    子的住處，也沒有去那間空屋集合」等語不諱（見九十三年度偵字第五八一六號
    卷第二Ｏ五至二Ｏ七頁、本院九十三年十一月二日訊問筆錄第二頁），核與共犯
    尹燕忠供稱：之前就講好要去強取財物，約定由丙○○在外把風，范勝利在附近
    接應，到現場後其即與蔡宗政、孫福昌進入，分持一把玩具手槍及二把小武士刀
    ，向甲○○○搶得一萬二千八百元，其進入屋內前還有看到丙○○在現場，但後
    來丙○○跑走了，蔡宗政才會被打等語相符（見九十三年度偵字第五八一六號卷
    第十三至十七頁、第一七九頁、第二Ｏ七至二Ｏ九頁），是以被告丙○○確實有
    參與本件強盜犯行的謀議應堪認定。又被告雖未實行其所分擔之把風犯行即離去
    ，但共犯業已著手強盜犯行且既遂等情，業據共犯尹燕忠、蔡宗政於警訊、偵查
    及本院另案審理時坦認不諱，核與被害人甲○○○證稱：當時突然有三名男子持
    刀闖入萬大路一二Ｏ號一樓，孫福昌持刀放在其肩膀上，尹燕忠手拿槍，其見狀
    知道對方要錢，所以就把一萬二千八百元拿出來，歹徒拿了現金就出去了，出門
    口時恰巧其夫返回，遂追出喊搶劫，因而逮捕尹燕忠、蔡宗政等語（見九十三年
    度偵字第五八一六號卷第十六至十七頁、第八四至八五頁、本院九十三年度訴字
    第五七Ｏ號卷第七五至七八頁），證人江啟耀證稱：當天其與羅彭傳聊天，太太
    甲○○○就進入其屋內休息，不久聽見萬大路一二Ｏ號一樓有桌椅倒地聲音，其
    走近看，見有三名歹徒一人拿槍、二人拿刀，其就在騎樓找到一支棍子，等歹徒
    出屋時打到其中第一個手拿手提包歹徒，三名歹徒逃竄其沿路追並喊搶劫，鄰居
    及路人加入追歹徒，最後與派出所員警合力查獲兩名，經確定就是強盜之人無誤
    等情節相符（見九十三年度偵字第五八一六號卷第十八至十九頁、第八十五頁）
    ，並有照片五紙、贓物認領保管收據一紙在卷可參，及小武士刀二把、手提袋一
    個扣案可佐，本件事證明確，被告犯行應堪認定。
二、論罪科刑：
   （一）按以自己共同犯罪之意思，參與實施犯罪構成要件以外之行為，或以自己
         共同犯罪之意思，事先同謀，而由其中一部份人實施犯罪之行為者，均為
         共同正犯（釋字第一Ｏ九號解釋參照），而共同實施犯罪行為之人，在合
         同意思範圍以內，各自分擔犯罪行為之一部，相互利用他人之行為，以達
         其犯罪之目的者，即應對於全部所發生之結果，共同負責（二八年上字第
         三一一Ｏ號判決參照），且共同正犯須防止結果發生之效果發生，始能依
         中止犯之例處斷，司法院院字第七八五號參照。查本件被告丙○○雖然約
         定僅參與構成要件以外之把風行為，然其已以自己共同犯罪之意思事先同
         謀，而推由尹燕忠、蔡宗政、孫福昌三人實施犯罪，自應構成共同正犯。
         又被告雖未把風即離去，然其並未積極阻止共犯犯罪結果之發生，其他共
         犯既已達其犯罪目的，被告自應共負既遂之責。
   （二）又扣案小武士刀二把均質地堅硬而銳利，客觀上足以對人之身體、生命構
         成威脅，自屬兇器；且被告犯罪時間係於夜間之二十一時三十分許，並結
         夥三人以上，而有刑法第三百二十一條第一項第一、三、四款情形，核被
         告所為，係犯刑法第三百三十條第一項之結夥三人以上，攜帶兇器，於夜
         間侵入住宅強盜罪（檢察官漏未論及被告犯夜間侵入住宅之加重事由，然
         已於起訴事實中載明，本院自應一併審究）。被告與尹燕忠、蔡宗政、范
         勝利、孫福昌間，事前同謀，各自分擔犯行，顯有犯意聯絡及行為分擔，
         為共同正犯。又被告前於八十九年四月二十一日以八十九年度易字第二○
         二號判處有期徒刑一年，於九十二年十一月四日執行完畢等情，有台灣高
         等法院被告全國前案紀錄表可徵，其於有期徒刑執行完畢再犯本件有期徒
         刑以上之罪，為累犯，應依刑法第四十七條規定加重其刑；再按刑事審判
         旨在實現刑罰權之分配的正義，故法院對有罪被告之科刑，應符合罪刑相
         當之原則，使輕重得宜，罰當其罪，以契合社會之法律感情，此所以刑法
         第五十七條明定科刑時應審酌一切情狀，尤應注意該條所列十款事項以為
         科刑輕重之標準，並於同法第五十九條賦予法院（法官）以裁量權，如認
         「犯罪之情狀可憫恕者，得酌量減輕其刑」，俾使法院就個案之量刑，能
         斟酌至當。查本件被告左小腿完全截肢等情，業經檢察官當庭勘驗屬實（
         見九十三年度偵字第五八一六號卷第二Ｏ六頁），是被告為一肢體殘障者
         ，其雖參與強盜犯行之謀議，然於犯罪行為實施前放棄其犯意、未實施所
         分擔之把風行為即自行離去，致警方得立即查獲尹燕忠、蔡宗政，其惡性
         並非重大，本院認雖宣告法定最低本刑，猶嫌過重，爰依刑法第五十九條
         之規定減輕其刑，以符罪刑相當原則，並先加重後減輕之。爰審酌被告犯
         罪動機、分擔犯行程度、危害社會治安情節、對被害人所造成之傷害、犯
         後自始坦認犯行、深表悔意等情狀，量處如主文所示之刑，以示懲儆。
   （三）扣案小武士刀二把、手提袋一個、未扣案之玩具手槍一把（但無證據證明
         業已滅失），均為共犯尹燕忠所有且供犯罪所用之物，業據被告丙○○及
         共犯尹燕忠、蔡宗政供述屬實，均應依刑法第三十八條第一項第二款規定
         沒收。
據上論斷，應依刑事訴訟法第二百九十九條第一項前段，刑法第二十八條、第三百三
十條第一項、第四十七條、第五十九條、第三十八條第一項第二款，判決如主文。
本案經檢察官楊智綸到庭執行職務
中　　　華　　　民　　　國　　九十三　　年　　 十二 　　月　　　二　　　日
                                      臺灣臺北地方法院刑事第三庭
                                          審判長法  官  劉慧芬
                                      　  　    法　官  邱　琦
                                                法  官  蔡如琪
右正本證明與原本無異。
如不服本判決，應於判決送達後十日內，向本院提出上訴狀。
                                                書記官  黃鈴容
中　　　華　　　民　　　國　　九十三　　年　　 十二 　　月　　　二　　　日
附錄法條
中華民國刑法第三百三十條
犯強盜罪而有第三百二十一條第一項各款情形之一者，處七年以上有期徒
刑。
前項之未遂犯罰之。
